【裁判字號】    94,重訴,32
【裁判日期】    950628
【裁判案由】    損害賠償
【裁判全文】
臺灣雲林地方法院民事判決              94年度重訴字第32號
原      告  丙○○
            乙○○
被      告  甲○○
                      現於臺灣臺南監獄執行中
上列當事人間請求損害賠償事件，經本院刑事庭裁定移送前來（
94年度附民字第15號），本院於民國95年6 月14日言詞辯論終結
，判決如下：
    主      文
被告應分別給付原告丙○○新台幣壹拾貳萬仟壹佰陸拾捌元、
給付原告乙○○新台幣貳拾柒萬玖仟伍佰壹拾壹元，及均自民國
九十四年三月九日起至清償日止，按週年利率百分之五計算之利
息。
原告丙○○、乙○○其餘之訴均駁回。
訴訟費用（減縮部分除外）由原告丙○○負擔百分之四十、原告
乙○○負擔百分之十，餘由被告負擔。
本判決第一項，得假執行。
原告丙○○、乙○○其餘假執行之聲請均駁回。
    事實及理由
一、程序方面：
    按訴狀送達後，原告不得將原訴變更或追加他訴，但擴張或
    減縮應受判決事項之聲明者，不在此限，民事訴訟法第255
    條第1 項第3 款定有明文。本件原告丙○○、乙○○於
    民國94年3 月8 日提起刑事附帶民事訴訟時，原分別請求被
    告應分別給付新台幣（下同）160,000 元（包括醫療費用
    20,000元、勞動能力損失15,000元、店面受損之財產損失25
    ,000 元 、精神慰撫金100,000 元）、705,000 元（包括
    醫療、美容費用325,000 元、勞動能力損失80,000元、精神
    慰撫金300,000 元），及均自該起訴狀繕本送達翌日起至清
    償日止，按週年利率百分之五計算之利息。該起訴狀繕本並
    於94年3 月8 日送達被告。嗣該刑事附帶民事訴訟事件，經
    本院刑事庭於94年4 月29日裁定移送民事庭，原告丙○○於
    94年11月15日準備期日，擴張請求被告應給付472,500 元（
    包括醫療費用20,000元、勞動能力損失7,500 元、店面受損
    之財產損失25,000元、營業損失20,000元、精神慰撫金400,
    000 元），復於95年6 月14日言詞辯期日，撤回上開店面受
    損部分之請求，並將勞動能力損失及營業損失分別減縮為3,
    168 元、6,000 元，即減縮為請求429,168 元（即醫療費用
    20,000元＋勞動能力損失3,168 元＋營業損失6,000 元＋精
    神慰撫金400,000 元）及其法定遲延利息。另，原告乙○○
    則於95年6 月14日言詞辯期日，撤回原包含於醫療費用中之
    預估日後美容醫療費用259,745 元，即醫療費用僅先請求已
    支出之65,255元（即325,000 －259,745） ，並將勞動能力
    損失減縮為14,256元，即減縮為請求379,511 元（即醫療費
    用65,255元＋勞動能力損失14,256元＋精神慰撫金300,000
    元）及其法定遲延利息。原告丙○○、乙○○此等訴之聲明
    之變更，核屬擴張及減縮應受判決事項之聲明，於法並無不
    可。
二、原告丙○○、乙○○主張：
  (一)訴外人林乙華之配偶即被告，因懷疑林乙華有外遇，且不滿
    林乙華向法院訴請裁判離婚，心有未甘，於93年10月26日晚
    上，竟攜具有強烈灼傷性之工業用鹽酸，至「雲林縣斗六市
    ○○里○○路100 巷10弄18號」原告丙○○經營之「博愛商
    店」，趁林乙華坐在該商店門前，背對馬路、面向店內與原
    告2 人聊天不注意之際，將整桶鹽酸自林乙華之頭頂覆蓋澆
    灌而下，林乙華因遭灼傷疼痛大喊，原告2 人見狀即上前搭
    救，然因被告仍以手按壓該水桶，致原告2 人於掀開該水桶
    時，遭桶內剩餘之酸液波及。造成原告丙○○受有頸部、前
    胸、雙手、雙足之3 度化學性灼傷，約佔體表面積百分之三
    之傷害。原告乙○○則受有顏面、右上肢及雙下肢之2 度化
    學性灼傷，約佔體表面積百分之十之傷害。
  (二)原告丙○○因被告之上開侵權行為，受有下列損害：1.醫療
    費用：20,000 元。2.勞動能力損失：原告丙○○於受傷後
    ，自93年10月27日至93年11月1 日止，共住院6 日接受治療
    ，未能工作，以每月最低工資15,840元計算，受有損失計3,
    168 元。3.營業損失：因被告對林乙華潑灑鹽酸，其酸液潑
    及原告丙○○所營上開「博愛商店」之地面，致需整修，且
    原告丙○○於受傷之住院期間，亦未能營業，以每日營業收
    入1,000 元計算，共損失6,000 元。4.精神上之非財產損害
    ：400,000 元。總計原告丙○○所受損害為429,168 元。
  (三)原告乙○○因被告之上開侵權行為，受有下列損害：1.醫療
    費用：65,255 元。2.勞動能力損失：原告乙○○於受傷後
    ，自93年10月27日至93年11月22日之間，陸續接受治療共27
    日，未能工作，以每月最低工資15,840元計算，受有損失計
    14,256元。3.精神上之非財產損害：300,000 元。總計原告
    乙○○所受損害為379,511 元。
  (四)依侵權行為之法律關係，提起本件訴訟。並分別聲明：(一)被
    告應給付原告丙○○429,083 元、給付原告乙○○379,511
    元，及均自起訴狀繕本送達翌日起至清償日止，按週年利率
    百分之五計算之利息。(二)訴訟費用由被告負擔。(三)原告均願
    供擔保，請准予宣告假執行。
三、被告對於伊過失傷害原告2 人、原告2 人所受傷勢及其等已
    支出之醫療費用數額，以及以每月最低工資15,840元計算原
    告住院期間之工作損失等情，並不爭執，惟以：原告丙○○
    固因本件受傷住院，但因其僱用之店員仍可繼續營業，是原
    告丙○○應無營業損失可言。又原告乙○○於住院期間固無
    法工作而受有損失，但在原告乙○○出院之後，則應認其仍
    能工作，並未受有損害。另原告2 人請求之精神慰撫金均屬
    過高，應各以10,000元為適當等語，資為抗辯。並聲明：(一)
    原告之訴駁回。(二)訴訟費用由原告負擔。
四、兩造不爭執之事實：
  (一)原告2 人之本件傷害，係因被告之過失行為所致。
  (二)原告丙○○所受傷勢為頸部、前胸、雙手、雙足化學性灼傷
    2 至3 度，約佔體表面積百分之三。原告乙○○之傷勢為顏
    面、右上肢及雙下肢化學性灼傷2 至3 度，約佔體表面積百
    分之十。
  (三)以每月最低工資15,840元，作為計算原告2 人所受勞動能力
    損失之薪資標準。
五、得心證之理由：
  (一)原告丙○○、乙○○主張於上開時、地遭被告過失傷害之事
    實，業據原告2 人分別提出診斷證明書各1 件為證（見本院
    卷(一)第136 頁、第149 頁），復為被告所不爭執。按被告所
    使用潑灑訴外人林乙華之工業用鹽酸，具有強烈灼傷性，如
    不慎遭潑及，將造成傷害之結果，為被告所明知，惟被告應
    注意、能注意而疏未注意，於原告丙○○、乙○○先後上前
    欲將覆蓋林乙華頭部裝有鹽酸之水桶掀開時，竟未及時先將
    該水桶自林乙華頭部移開，並提醒原告丙○○、乙○○勿碰
    觸水桶或鹽酸，以免遭濺溢出之鹽酸潑及，以致原告丙○○
    、乙○○於掀開時，均不慎遭桶內之剩餘鹽酸潑及，造成原
    告丙○○受受有頸部、前胸、雙手、雙足化學性灼傷2 至3
    度，約佔體表面積百分之三之傷害；原告乙○○受有顏面、
    右上肢及雙下肢化學性灼傷2 至3 度，約佔體表面積百分之
    十之傷害。且被告對訴外人林乙華之重傷害及對原告2 人之
    過失傷害行為，亦經本院以93年度訴第645 號、臺灣高等法
    院臺南分院以94年度上訴第518 號及最高法院以94年度台上
    第7366號刑事判決，判處應執行有期徒刑11年6 月確定在案
    ，亦有該等判決在卷可參（見本院卷(一)第9 頁、第116 頁、
    卷(二)第19頁）。足認原告2 人所受上開傷害，確係因被告之
    過失行為所致。是自堪信原告就此部分之主張為真實。
  (二)按因故意或過失，不法侵害他人之權利者，負損害賠償責任
    ；不法侵害他人之身體或健康者，對於被害人因此喪失或減
    少勞動能力或增加生活上之需要時，應負損害賠償責任；不
    法侵害他人之身體、健康、名譽、自由、信用、隱私、貞操
    ，或不法侵害其他人格法益而情節重大者，被害人雖非財產
    上之損害，亦得請求賠償相當之金額。民法第184 條第1 項
    前段、第193 條第1 項及同法第195 條第1 項前段分別定有
    明文。本件被告因上開過失傷害行為，造成原告2 人之身體
    分別受有如上所述之傷害，其間具有相當因果關係，則依上
    開規定，被告自應對原告2 人所受之損害負賠償責任。
  (三)玆就原告2 人所受損害，分述如下：
  1.原告丙○○部分：
  (1)醫療費用部分：
    原告丙○○主張因被告之過失傷害行為，支出醫療費用20,
    000 元一節，業據原告丙○○提出醫療費用收據8 紙為證（
    見本院卷(一)第65頁、第128 頁至第134 頁），經查該等醫療
    費用收據所載金額，計有診斷書費400 元、自付額6,360 元
    （即310 元＋590 元＋3,470 元＋510 元＋480 元＋1,000
    元）及健保給付金額37,167元（2,813 元＋175 元＋31,251
    元＋2,681 元＋247 元），總計為43,927 元（即400 元＋
    6,360 元＋37,167元）。其中之診斷書費400 元，雖非因侵
    權行為直接所受之損害，惟係原告丙○○為實現損害賠償債
    權所支出之必要費用，且係因被告之侵權行為所引起，應認
    原告丙○○仍得請求賠償（最高法院92年度台上字第2643號
    、92年度台上字第2653號判決參照）。又，關於健保給付部
    分，被保險人依全民健康保險法第27條規定，係應按一定之
    比例繳納保險費，且「按保險制度，旨在保護被保險人，非
    為減輕損害事故加害人之責任。保險給付請求權之發生，係
    以定有支付保險費之保險契約為基礎，與因侵權行為所生之
    損害賠償請求權，並非出於同一原因。後者之損害賠償請求
    權，殊不因受領前者之保險給付而喪失。」最高法院著有68
    年台上字第42號判例、78年度台上字第1174號判決足資參照
    。準此，就健保給付部分，原告丙○○仍得向被告請求給付
    。因原告丙○○就醫療費用部分僅請求20,000元，未逾上開
    金額，復為被告所不爭執，就此部分，原告丙○○之主張自
    屬實在。
  (2)勞動能力喪失之損失部分：
    原告丙○○主張因被告之過失傷害行為，致住院接受治療6
    日，未能工作，受有勞動能力喪失之損失3,168 元一節，有
    原告丙○○提出之財團法人彰化基督教醫院（以下簡稱：彰
    化基督教醫院）之診斷書記載：「93年10月27日至急診，傷
    口處理後入院，11月1 日出院」等語在卷可稽（見本院卷(一)
    第136 頁）。又原告丙○○係65年1 月1 日生，於本件受傷
    時年齡為28歲，並且經營「博愛商店」，應具有工作能力。
    則其主張於93年10月27日至同年11月1 日住院治療之6 日期
    間，未能工作，受有勞動能力喪失之損失一節，應屬可信。
    關於勞動能力喪失之損失標準，原告主張以每月最低工資15
    ,840 元 計算，即每日528 元（行政院勞工委員會86年10月
    16日台勞動二字第045013號函參照），復為被告所不爭執
    。則原告丙○○主張於上開住院期間，受有勞動能力喪失之
    損失3,168元（即528元 ×6） 一情，亦屬實在。
  (3)營業損失部分：
    原告丙○○固主張於住院期間及店面受損整修，致所營商店
    未能營業，受有營業損失6,000 元云云，惟為被告所否認，
    並以上開情詞置辯。經查，原告丙○○自承：「我自己是跑
    外面的中盤商」「（僱用）店員每月24,000元薪資」等情（
    見本院卷(一)第114 頁反面）。於此情形，於原告丙○○住院
    期間，「博愛商店」是否確屬未能營業，即有可疑。至於原
    告丙○○主張因店面受損整修致未能營業部分，為被告所否
    認，且原告丙○○復未能舉證以實其說，自難信為真實。從
    而，原告丙○○請求營業損失6,000 元部分，為無理由，不
    應准許。
  (4)精神慰撫金部分：
    原告丙○○因本件傷害，住院接受診療共6 日，於出院後並
    陸續回醫院接受治療20餘次，至今仍留有疤痕，有卷附診斷
    證明書2 紙、照片1 張可參（見本院卷(一)第126 、135 、13
    6 頁）。查，原告丙○○為專科畢業，從事中盤商及經營商
    店工作，名下有不動產5 筆、自用小客車2 部；被告為國中
    肄業，曾從事司機、打零工等工作，每月收入約為15,000元
    ，名下無不動產等情，有兩造綜合所得稅各類所得資料清單
    、財產歸屬資料清單（見本院卷(一)第45頁至第47頁、第86頁
    至第88頁），以及原告丙○○及被告之陳述在卷可參（見本
    院卷(二)第67頁反面、第68頁）。本院審酌兩造之身分、地位
    、經濟能力、原告丙○○所受傷害程度及受傷部位目前仍留
    有疤痕，以及原告丙○○之精神上所受痛苦等一切情狀，認
    原告丙○○請求被告賠償非財產上損害在10萬元以內部分，
    尚屬適當，逾此金額，礙難准許。
  (5)基上所述，原告丙○○因本件傷害所受損害為123,168 元（
    即醫療費用20,000元＋勞動能力喪失之損失3,168 元＋慰撫
    金100,000 元）。在此範圍，原告丙○○之請求，於法有據
    ，應予准許，逾此範圍，原告丙○○之請求為無理由，不應
    准許，應予駁回。
  2.原告乙○○部分：
  (1)醫療費用部分：
    原告乙○○主張因被告之過失傷害行為，支出醫療費用65,
    255 元一節，業據原告乙○○提出醫療費用收據12紙為證（
    見本院卷(一)第137 頁至第148 頁），經查該等醫療費用收據
    所載金額，計有診斷書費200 元、自付額9,838 元（即100
    元＋310 元＋590 元＋310 元＋510 元＋310 元＋354 元＋
    120 元＋310 元＋6,824 元＋100 元）及健保給付金額55,
    217 元（即396 元＋130 元＋105 元＋2,681 元＋1,591 元
    ＋5,811 元＋7,373 元＋1,443 元＋35,687元），總計為65
    ,255 元 （即200 元＋9,838 元＋55,217元）。其中之診斷
    書費200 元及健保給付金額55,217元部分，如上所述，原告
    乙○○均得向被告請求給付，且上開醫療費用數額，復為被
    告所不爭執，是就此部分，原告乙○○之主張自屬實在。
  (2)勞動能力喪失之損失部分：
    原告乙○○主張因被告之過失傷害行為，先後於93年10月27
    日至同年11月22日之間共27日，至醫院接受治療，未能工作
    ，受有勞動能力喪失之損失14,256元一節，有原告乙○○提
    出之彰化基督教醫院之診斷書記載：「93年10月27日至急診
    ，10月28日、11月4 日、11月11日、11月15日門診治療、11
    月19日行植皮手術（350 平方公分）後入院、11月22日出院
    ，11月12日行右上肢、又下肢清創手術」等語在卷可稽（見
    本院卷(一)第149 頁）。被告雖以上開情詞置辯，惟查原告乙
    ○○因本件傷害，自93年10月27日起至同年11月22日之27日
    期間，陸續密集接受治療，其間並接受傷口清創及植皮等2
    次手術，雖原告乙○○在該段期間僅住院4 日，但從其回門
    診治療次數之頻繁，顯見在該段期間，原告乙○○所受傷勢
    並未痊癒，於此情形，自屬無法工作。又原告係54年6 月7
    日生，於本件受傷時年齡為39歲，四肢健全，應具有工作能
    力。則其主張於93年10月27日至同年11月22日止共27日，未
    能工作，受有勞動能力喪失之損失一節，應屬可信。關於勞
    動能力喪失之損失標準，原告主張以每月最低工資15,840元
    計算，即每日528 元計算一節，為被告所不爭執，則原告乙
    ○○主張於上開期間，受有勞動能力喪失之損失計14,256元
    （即528元 ×27）一情，亦屬實在。
  (3)精神慰撫金部分：
    原告乙○○因本件傷害，住院接受診療共4 日，於出院後並
    陸續回醫院接受治療，並二度接受手術，至今受傷部位仍留
    有明顯疤痕，且日後尚須再接受植皮手術等情，有卷附診斷
    證明書1 紙、手術同意書3 紙（見本院卷(一)第149 頁至第15
    2 頁，及照片4 張可參（見本院調閱之本院93年度訴字第64
    5 號刑事卷宗94年4 月11日審判筆錄附件）。查，原告乙○
    ○為專科畢業，從事美髮工作，每月收入約4 萬元，名下有
    自用小客車1 部，有原告乙○○之財產歸屬資料清單（見本
    院卷(一)第49頁），以及原告乙○○之陳述在卷可參（見本院
    卷(二)第67頁反面）。另被告之身分、地位、經濟狀況等情，
    已如上所述。本院審酌兩造之身分、地位、經濟能力、原告
    乙○○所受傷害程度及目前仍留有明顯疤痕、日後尚須接受
    植皮手術等情，以及原告乙○○之精神上所受痛苦等一切情
    狀，認原告乙○○請求被告賠償非財產上損害在20萬元以內
    部分，尚屬適當，逾此金額，礙難准許。
  (4)基上所述，原告乙○○因本件傷害所受損害為 279,511元（
    即醫療費用65,255元＋勞動能力喪失之損失14,256元＋慰撫
    金200,000 元）。在此範圍，原告乙○○之請求，於法有據
    ，應予准許，逾此範圍，原告乙○○之請求為無理由，不應
    准許，應予駁回。
  (四)末按以身體被傷害而請求金錢賠償者，固不得依民法第213
    條第2 項規定請求就該金錢加給利息，惟侵權行為人支付該
    金錢遲延時，被害人非不得依民法第233 條第1 項規定請求
    法定利息。最高法院著有70年台上字第689 號判例足資參照
    。本件被告經原告2 人起訴請求，仍未賠償原告2 人所受損
    害，則被告自原告2 人本件起訴狀繕本送達時（94年3 月8
    日）起，應負遲延責任（民法第229 條第2 項參照）。從而
    ，原告請求自起訴狀繕本送達翌日起至清償日止，應給付法
    定遲延利息，於法有據。
六、綜上所述，原告丙○○、乙○○本於侵權行為之法律關
    係，分別請求被告應分別給付123,168 元、279,511 元
    ，及均自起訴狀繕本送達翌日即94年3 月9 日起至清償日止
    ，按週年利率百分之五計算之法定遲延利息部分（民法第23
    3 條第1 項前段參照），為有理由，應予准許。原告丙○○
    、乙○○分別逾此金額之請求部分，則無理由，應予駁回。
    又，本判決原告丙○○、乙○○勝訴部分，原告2 人雖均陳
    明願供擔保，聲請宣告假執行，惟依民事訴訟法第389 條第
    1 項第5 款規定，所命給付之金額未逾50萬元之判決，法院
    應依職權宣告假執行，是原告2 人之聲請宣告假執行，僅係
    促請本院為此宣告，故仍應由本院就原告2 人上開勝訴部分
    ，依職權分別宣告假執行。至於原告2 人其餘假執行之聲請
    ，因其等之訴遭駁回而失所附麗，不予准許，應併予駁回。
七、本件事證已臻明確，兩造其餘攻擊及防禦方法，核與判決結
    果不生影響，爰不一一論述，併予敘明。
八、訴訟費用負擔之依據：民事訴訟法第79條、第85條第1 項。
中    華    民    國    95    年    6     月    28    日
                      民事第二庭
                            審判長法  官  紀文勝
                                  法  官  蔡碧蓉
                                  法  官  陳銘壎
以上為正本，係照原本作成。
如對本判決上訴，須於判決送達後20日內向本院提出上訴狀。
中    華    民    國    95    年    6     月    28    日
                                  書記官  王秀如


司法院資訊處製作；財團法人民間司法改革基金會備份。
